臺灣高等法院民事裁定　　　　　　　　 100年度抗字第1126號
抗　告　人　張國聖
相　對　人　開南大學
法定代理人　高安邦
上列當事人間間確認會議無效事件（案列原法院100年訴字第674
號），抗告人對於中華民國100年5月31日臺灣桃園地方法院100
年度聲字第134號裁定提起抗告，本院裁定如下：
    主  文
抗告駁回。
抗告費用由抗告人負擔。
    理  由
一、本件抗告人於原審聲請及本院抗告意旨，略以：相對人於民
    國99年8月12日舉行99學年度教師評審委員會推選委員選舉
    ，其「選舉人名冊、候選人名單、選票、開票記票結果、選
    舉結果簽請校長核定之相關文書暨因上開選舉結果組成之99
    學年度教師評審委員會會議之應出席委員名單、實際出席委
    員之簽到簿及會議記錄」等資料（下稱系爭資料）均由相對
    人掌握，且相對人自行訂定之「文書處理辦法」及「檔案管
    理作業要點」悉無任何對系爭資料之保管、編存、清理為具
    體規定，而不知系爭資料之保存年限若干，致證據有滅失之
    虞。另系爭資料對伊提起原法院100年度訴字第674號確認會
    議無效事件（下稱本案訴訟）有重要利益，相對人因本案訴
    訟勝負之誘惑而有歪曲證據之可能性，致證據有礙難使用之
    虞等語。爰依民事訴訟法第368條規定，聲請保全證據。詎
    原法院竟駁回伊之聲請，於法有違。為此提起抗告，求予廢
    棄原裁定等語。
二、按證據有滅失或礙難使用之虞，或經他造同意者，得向法院
    聲請保全；就確定事、物之現狀有法律上利益並有必要時，
    亦得聲請為鑑定、勘驗或保全書證，民事訴訟法第368條第1
    項定有明文。所謂證據有滅失之虞，係指供為證據之材料本
    體，有毀滅喪失、消失之危險，所謂證據有礙難使用之虞，
    係指證據若不即為保全，將有不及調查使用之危險者而言（
    最高法院82年度台抗字第310號、85年度台抗字第305號裁判
    要旨、98年度台抗字第976號裁定參照）。其立法意旨，係
    鑑於證據之調查，本應於訴訟繫屬後已達調查之程度，且有
    調查必要者，始得為之，但於此之前，如該證據有滅失或有
    礙難使用之虞，卻不能立即調查，將因證據之滅失或情事變
    更而礙難使用，致影響日後裁判之正確性，故特設此制以為
    預防；是倘本案訴訟已繫屬於法院，且已達可以調查證據之
    程度者，自無聲請保全證據之必要（同院92年度台抗字第
    202號、502號裁判要旨、97年度台抗字第105號、98年度台
    抗字第976號、99年度台抗字第368號、100年度台抗字第87
    號裁定參照）。又證據之滅失或難以使用，須依保全證據之
    程序預為調查者，必須有時間上之迫切性，否則於訴訟繫屬
    後之調查證據程序中即可為調查，若謂證據調查並無迫切之
    需要，亦得聲請保全證據，則因證人必有其死亡之日，證物
    於物理上亦必有滅失之日，豈非謂任何證據均有滅失之虞，
    悉得依證據保全之程序預為調查，致盡失證據保全之立法目
    的。次按保全證據之聲請，應表明應保全之證據，並釋明應
    保全之理由，此觀民事訴訟法第370條第1項第2款、第4款、
    第2項之規定自明。所謂釋明，係指當事人提出證據，使法
    院就其主張之事實，得生薄弱之心證，信其大概如此之行為
    （同院96年度台抗字第849號裁判要旨參照）。又釋明事實
    上之主張者，得用可使法院信其主張為真實之一切證據。但
    依證據之性質不能即時調查者，不在此限。同法第284條亦
    有明文。故當事人於釋明其事實上之主張時，應同時提出可
    供法院得隨時進行調查之證據而言，如當事人未同時提出供
    釋明用之證據，法院自無裁定限期命其補正之必要。至於當
    事人之主張或陳述，並非使法院得心證之證據方法，自非釋
    明（同院75年度台抗字第453號、72年度台上字第1018號裁
    判要旨參照）。
三、本件抗告人聲請保全證據，無非以系爭資料為相對人所掌握
    ，相對人自訂之「文書處理辦法」、「檔案管理作業要點」
    ，就系爭資料並無任何保管、編存、清理及保存年限之規定
    ，相對人因本案訴訟勝負之誘惑而有歪曲系爭資料之嫌，將
    致系爭資料有滅失或礙難使用之虞等情為其論據。惟查：
    (一)細繹相對人所訂「文書處理辦法」分7章，共37條文，分
      別就其公文處理程序之一般原則；收發、分文、退文、銷
      號；文書之撰擬、會辦、陳核；文書之傳遞、稽催、檔案
      管理；文書保密；公文機密維護等相關流程均規定綦詳；
      另相對人所定「檔案管理作業要點」，亦就該要點之目的
      、依據、案卷之點收、案卷之整理、檔案之分類與編案、
      保管、檢調、清理等相關程序規定明確，應無檔案滅失之
      虞。
    (二)抗告人所指相對人因本案訴訟勝負之誘惑而有歪曲系爭資
      料之嫌，將致系爭資料有滅失或礙難使用之虞等節，僅為
      其主張或陳述，並非使法院得心證之證據方法，更未同時
      提出可供法院得隨時進行調查之證據，應屬主觀之臆測，
      尚難謂已釋明應保全之理由。又系爭資料自作成迄100年5
      月13日抗告人聲請本件保全證據時，未及1年，而抗告人
      業於100年5月5日提起本案訴訟，其所欲聲請保全證據之
      系爭資料，本得於本案訴訟中以聲請調查證據之方式達其
      效果，自無聲請保全證據之必要，乃抗告人並未釋明系爭
      資料有何迫切調查證據之需要，無法於本案訴訟之調查證
      據程序中為調查，而須依證據保全之程序預為調查，顯然
      曲解證據保全之立法目的，亦難認有保全之必要。
    (三)再者，相對人如於本案訴訟，無正當理由拒絕將系爭資料
      提出於法院時，依民事訴訟法第345條第1項規定，法院得
      審酌情形，認抗告人關於系爭資料之主張或依系爭資料應
      證之事實為真實，亦與同法第368條所定聲請保全證據之
      要件不合。此外，抗告人復未就系爭資料有何證據保全之
      理由，提出其他得即時調查之證據，可使本院就其主張之
      事實，得生薄弱之心證，信其大概如此，本院亦無裁定限
      期命其補正之必要。揆諸前揭說明，抗告人既未釋明系
      爭資料有何證據保全之理由，其聲請本件保全證據，即屬
      無從准許，應予駁回。
四、從而，原裁定駁回抗告人保全證據之聲請，並無不合。抗告
    意旨猶執陳詞，指摘原裁定不當，求予廢棄，為無理由，應
    予駁回。爰裁定如主文。
中    華    民    國   100    年    7     月    29    日
                    民事第十七庭
                        審判長 法  官  藍文祥
                               法  官  陳麗芬
                               法  官  張競文
正本係照原本作成。
本裁定除以適用法規顯有錯誤為理由外，不得再抗告。如提起再
抗告，應於收受後10日內委任律師為代理人向本院提出再抗告狀
。並繳納再抗告費新台幣１千元。
中    華    民    國   100    年    8     月    1     日
                               書記官  章大富